臺灣新北地方法院刑事判決
111年度訴字第1228號
公  訴  人  臺灣新北地方檢察署檢察官
被      告  簡麗萍



                    （現於法務部矯正署臺北女子看守所羈                        押中）
選任辯護人  林珊玉律師
            謝憲愷律師
            張峻瑋律師
上列被告因公共危險等案件，經檢察官提起公訴（111年度偵字
第42721號），本院判決如下：
    主  文
簡麗萍犯放火燒燬現供人使用之住宅未遂罪，處有期徒刑貳年。
扣案之打火機壹個沒收。
其餘被訴對翁森榮傷害、公然侮辱及對張正易公然侮辱部分，均
公訴不受理。
    事  實
一、簡麗萍原係新北市○○區○○○街0巷0號陽光社區（下稱陽光社
    區）4樓之4之住戶，並與其配偶翁明達（已於民國110年9月
    10日離婚）同居該址，其知悉陽光社區為公寓且有人居住，
    屬於現供人使用之住宅，且知悉若將汽油倒入屬陽光社區之
    一部分而與該住宅具有不可分性之1樓大門左側牆面上之公
    設信箱內，點火燃燒，極易因高溫、火流波及，而發生燒燬
    現供人使用住宅之結果，竟因對翁明達心有不滿，於111年9
    月8日凌晨4時23分許，騎乘其所有之車牌號碼000-0000號普
    通重型機車前往陽光社區，將汽油倒入陽光社區4樓之3號住
    戶信箱內，再以打火機點火引燃後，隨即騎乘前開機車離去
    ，致4樓之3住戶信箱內之紙質物品嚴重燒失不復存在且該信
    箱受燒變色，又致鄰近之13個信箱外觀輕微受煙燻黑，所幸
    火勢於4樓之3號住戶信箱內紙張燃燒後旋即自行熄滅，上開
    住宅之主體結構因而並未燒燬且主要效用亦未喪失而未遂。
二、案經新北市政府警察局林口分局報告臺灣新北地方檢察署檢
    察官偵查後起訴。
    理  由
甲、有罪部分：
一、證據能力：
　㈠按被告以外之人於審判外之言詞或書面陳述，除法律有規定
    者外，不得作為證據，刑事訴訟法第159條第1項固有明文。
    惟被告以外之人於審判外之陳述，經當事人於審判程序同意
    作為證據，法院審酌該言詞陳述或書面陳述作成時之情況，
    認為適當者，亦得為證據；當事人、代理人或辯護人於法院
    調查證據時，知有上開刑事訴訟法第159條第1項不得為證據
    之情形，而未於言詞辯論終結前聲明異議者，視為有前項之
    同意，刑事訴訟法第159條之5亦有明文。查本判決下列引用
    之被告以外之人於審判外之陳述，雖屬傳聞證據，因檢察官
    、辯護人代被告於本院準備及審判程序均同意有證據能力（
    本院卷第60、109頁），迄於言詞辯論終結時，亦未聲明異
    議，本院審酌各該證據作成之情況，無非法取證或證明力明
    顯偏低之瑕疵，以之作為證據，應屬適當，依前揭法條規定
    ，認均有證據能力。
　㈡查下列非屬供述證據之書證及物證，並無證據證明有出於違
    法取得之情形，復經本院依法踐行調查程序，自均有證據能
    力。
二、認定犯罪事實所憑證據及理由：
    上開犯罪事實，業據被告於本院準備程序及審理時坦承不諱
    ，核與證人即被害人梁菊歡於警詢時之證述相符（偵查卷第
    25至27頁），並有新北市政府警察局林口分局扣押筆錄、扣
    押物品目錄表、NCW-1979號重型機車之車輛詳細資料報表、
    林口分局偵查隊警員111年9月28日職務報告暨所附內部報告
    文字檔案各1份、監視器錄影畫面翻拍照片、陽光社區信箱
    照片及扣案物品照片共13張在卷可查（偵查卷第29至33頁、
    第50至51頁、第53至57頁、第79頁、第123至125頁），足認
    被告任意性之自白與事實相符，洵堪採信。又被告之教育程
    度為國中畢業，在案發時已50餘歲，從事清潔工作，是被告
    具有一定之智識程度，且已有相當生活經驗及社會歷練甚明
    ，其對於住宅大門牆面上信箱內倒入汽油，任由火勢燃燒，
    若未及時撲滅，極有可能燒燬上開房屋住宅主結構造成重大
    損害結果，自難諉為不知。且被告於本院訊問程序及準備程
    序時供承：信箱牆壁的正後方是樓梯間，面對信箱左側的牆
    壁後方是1樓住家，對於信箱的設置與建物1樓大牆附著，且
    為建物主體，沒有意見等語（本院卷第57至58頁、第24頁）
    。被告竟不顧此一危險性，猶執意為之，幸火勢於被告離去
    後自行熄滅，被告則無任何撲滅火勢之積極舉措，足認被告
    於點火引燃汽油時已有放火燒燬上開現供人使用住宅之犯意
    甚明。本件事證明確，被告犯行洵堪認定。
三、論罪科刑：
  ㈠刑法第173條第1項放火燒燬現有人使用之住宅罪，其直接被
    害法益，為一般社會之公共安全，雖同時侵害私人之財產法
    益，但仍以保護社會公安法益為重，況放火行為原含有毀損
    性質，而放火燒燬現供人使用之住宅罪，自係指供人居住房
    屋之整體而言，應包括墻垣及該住宅內所有設備、傢俱、日
    常生活上之一切用品，故一個放火行為，若同時燒燬住宅與
    該住宅內所有其他物品，此與同時燒燬數犯罪客體者之情形
    不同，不另成立刑法第175條第1項、第2項放火燒燬住宅以
    外之物罪，亦不以其所焚之建築數或財物所有人數，分別定
    其罪名及罪數（最高法院79年台上字第1471號判例、88年度
    台上字第1672號判決意旨參照）。又該條項所稱之燒燬，係
    指燃燒毀損之義，亦即標的物已因燃燒結果喪失其效用而言
    ，如燃燒行為尚未造成該住宅房屋構成之重要部分燒燬，應
    未達使住宅房屋本身喪失效用之程度，僅能論以未遂。查被
    告所為之本案放火行為，依現場照片顯示陽光社區之住戶信
    箱，係鑲在陽光社區1樓大樓外之左側牆面處，而與該住宅
    結合為整體建築，具有不可分性（偵查卷第107頁），且該
    址有住戶居住，此據被告自承及證人梁菊歡於警詢供述綦詳
    （偵查卷第11頁、第25至27頁），是被告本案放火燒燬現供
    人使用之住宅，僅致如事實欄一所示之陽光社區住戶信箱受
    燒、燻黑，而未達燒燬陽光社區構成之重要部分，故核被告
    所為，係犯刑法第173條第3項、第1項之放火燒燬現供人使
    用之住宅未遂罪。
  ㈡刑之減輕：
  ⒈未遂犯：
    被告著手於放火之實行，然未造成本案建築物構成之重要部
    分燒燬之結果，為未遂犯，應依刑法第25條第2項規定減輕
    其刑。
  ⒉刑法第59條：
　  按刑法第59條規定犯罪之情狀可憫恕者，得酌量減輕其刑，
    同法第57條規定科刑時應審酌一切情狀，尤應注意所列事項
    （共10款）為科刑輕重之標準，兩條適用上固有區別，惟所
    謂「犯罪之情狀」與「一切情形」，並非有截然不同之領域
    ，於裁判上酌減其刑時，應就犯罪一切情狀（兼及第57條所
    列舉之10款事項），予以全盤考量，審酌其犯罪有無可憫恕
    之事由，以為判斷（最高法院110年度台上字第3485號判決
    參照）。而刑法第173條第1項之放火罪之法定刑為「無期徒
    刑或七年以上有期徒刑」，刑度非輕，尚非不得依其原因動
    機、客觀犯罪情節及主觀惡性等加以綜合考量情狀，是否有
    可憫恕之處，適用刑法第59條之規定酌量減輕其刑，期使個
    案裁判之量刑，能斟酌至當，符合比例原則。查被告意在燒
    燬前夫信箱內之郵件，而將汽油倒入位在大門處之信箱內點
    火引燃，其所為雖確已引燃火勢，並危害陽光社區住戶之生
    命、身體、財產安全，然火勢燃燒不久即自行熄滅，且所引
    燃汽油只造成燒燬信箱內郵件、燻黑附近信箱，足認火勢不
    大，未造成人員傷亡憾事，亦未致財物重大損失，堪認被告
    犯意尚輕、於本案之犯罪手段尚未釀成重大災害，本院審酌
    上揭各情及被告犯罪之情節，認與其所犯放火燒燬現有人所
    在之建築物罪之7年以上有期徒刑法定本刑相較，縱令依未
    遂犯規定減輕其刑，並對其科以最低度法定刑，猶嫌過重，
    實有情輕法重而可堪憫恕之情，爰依刑法第59條之規定，減
    輕其刑，並依刑法第70條規定遞減之。
  ㈢爰審酌被告僅因對前夫心有不滿，不知以理性方式處理，竟
    於凌晨時分以倒入汽油在陽光社區之信箱內，並直接點燃引
    發火勢，對公眾生命、身體、財產安全所肇之危害難謂非鉅
    ，所幸未釀成巨災；並衡以其所為僅止於未遂之程度，復未
    發生人員傷、亡之結果，犯後於本院審理中坦承犯行之犯後
    態度，暨其自陳國中畢業之教育程度、擔任清潔工作、月收
    入約新臺幣2萬餘元、需扶養母親、經濟狀況勉持之生活狀
    況（本院卷第110頁）等一切情狀，量處如主文所示之刑。
  ㈣辯護人雖為被告請求為緩刑宣告云云。然本案被告所受宣告
    之刑度經依刑法第25條第2項、第59條規定遞減其刑後，已
    屬從寬，又參其本案犯罪動機與目的尚非單純，且其實際所
    為，乃係讓所有住於陽光社區內之住戶皆承擔生命、身體及
    財物受害之風險，對於社會治安危害甚鉅，對此等重大影響
    公益之行為，動輒可能造成嚴重之生命、身體與財產之侵害
    結果，本院尚不宜宣告緩刑，併予敘明。 　
四、沒收：
  ㈠扣案之打火機1個，係被告所有供本案犯行所用之物，業據其
    供承明確（偵查卷第11頁，本院卷第106頁），爰依刑法第3
    8條第2項前段規定宣告沒收。
  ㈡被告用以承裝汽油之寶特瓶1個，固為其所有，然未據扣案，
    且被告供承已隨手丟棄路旁（偵查卷第11頁），復無證據證
    明上開物品仍存在，為免將來執行之困難，爰不為沒收之諭
    知，附此敘明。
乙、公訴不受理部分：
一、公訴意旨另以：被告基於傷害及公然侮辱之犯意，於同日6
    時50分許，騎乘前開機車前往新北市○○區○○路000號之中興
    巴士總站，將汽油自告訴人翁森榮之頭部淋下，並對告訴人
    翁森榮辱稱「幹你娘機掰(台語)」等語，告訴人翁森榮因而
    受有頸部及背部局部燒灼傷，並足生損害於告訴人翁森榮人
    格及名譽。簡麗萍因告訴人翁森榮之友人即告訴人張正易前
    來阻止，亦另基於公然侮辱之犯意，向告訴人張正易辱罵「
    幹你娘、你娘機掰」等語，足生損害於告訴人張正易人格及
    名譽。因認被告所為，係涉犯第277條第1項之傷害及第309
    條第1項之公然侮辱等罪嫌。
二、按告訴乃論之罪，告訴人於第一審辯論終結前，得撤回其告
    訴；又告訴經撤回者，法院應諭知不受理之判決，刑事訴訟
    法第238條第1項及第303條第3款分別定有明文。
三、被告因傷害等案件，經檢察官提起公訴，認其係犯刑法第27
    7條第1項之傷害罪、第309條第1項之公然侮辱罪；依同法第
    287條、第314條之規定，須告訴乃論。茲據告訴人翁森榮、
    張正易111年11月21日撤回告訴，有撤回告訴狀共2紙存卷可
    查（本院卷第125、127頁），揆諸前開說明，爰為不受理判
    決之諭知。
據上論斷，依刑事訴訟法第299條第1項前段、第303條第3款，判
決如主文。
本案經檢察官林鈺瀅偵查起訴，由檢察官彭勝斐到庭執行職務。
中　　華　　民　　國　　111 　年　　12　　月　　12　　日
                   刑事第十八庭  審判長法  官  詹蕙嘉

                                       法  官  施函妤
  
                                       法  官  劉明潔
上列正本證明與原本無異。
如不服本判決應於收受判決後20日內向本院提出上訴書狀，並應
敘述具體理由；其未敘述上訴理由者，應於上訴期間屆滿後20日
內向本院補提理由書（均須按他造當事人之人數附繕本）「切勿
逕送上級法院」。
                                       書記官  方志淵
中　　華　　民　　國　　111 　年　　12　　月　　14　　日
附錄本案論罪科刑法條全文：
刑法第173條
放火燒燬現供人使用之住宅或現有人所在之建築物、礦坑、火車
、電車或其他供水、陸、空公眾運輸之舟、車、航空機者，處無
期徒刑或 7 年以上有期徒刑。
失火燒燬前項之物者，處 1 年以下有期徒刑、拘役或 1 萬 5千
元以下罰金。
第 1 項之未遂犯罰之。
預備犯第 1 項之罪者，處 1 年以下有期徒刑、拘役或 9 千元
以下罰金。